【裁判字號】    98,交聲,785
【裁判日期】    981217
【裁判案由】    聲明異議
【裁判全文】
臺灣臺南地方法院交通事件裁定         98年度交聲字第785號
原處分機關  交通部公路總局嘉義區監理所麻豆監理站
異議人即受
處分人      千弘塑膠有限公司
代  表  人  丁○○
上列受處分人因違反道路交通管理處罰條例案件，對於交通部公
路總局嘉義區監理所麻豆監理站，民國98年6月24日所為之裁決
處分（處分案號：麻監裁罰字第裁75-M00000000號），聲明異議
，本院裁定如下：
    主  文
原處分撤銷。
千弘塑膠有限公司不罰。
      理  由
一、原處分意旨略以：原登記異議人即受處分人千弘塑膠有限公
    司（下稱異議人）所有而車牌已經註銷之車牌號碼UH-950號
    自用大貨車，於民國97年9月5日12時59分許，經第3人甲○
    ○駕駛，行經台南縣下營鄉南63線及174線交岔路口處時，
    因「牌照註銷仍然行駛於道路」，致遭台南縣警察局麻豆分
    局下營分駐所員警（下稱舉發機關）予以製單當場舉發，並
    由第3人甲○○簽名收受，嗣原處分機關即交通部公路總局
    嘉義區監理所麻豆監理站，以異議人違規事實明確，依道路
    交通管理處罰條例（下稱處罰條例)第12條第1項第8款暨參
    酌違反道路交通管理事件統一裁罰基準及處理細則之規定，
    裁處異議人罰鍰新臺幣（下同）10,800元等語。
二、本件聲明異議意旨略以：系爭車輛車牌已經註銷，並將該車
    賣給丙○○與乙○○，不知為何由甲○○駕駛。車輛已為他
    人所有，並由他人占使用。異議人非現在所有人，亦非占有
    人，本件違規行為為他人所為，而非異議人所為，為此聲明
    異議，請求撤銷原處分等語。
三、按汽車有牌照業經繳銷、報停、吊銷、註銷，無牌照仍行駛
    情形者，處汽車所有人新臺幣3600元以上10800元以下罰鍰
    ，並禁止其行駛；處罰條例第12條第1項第8款，定有明文。
    另所謂「汽車所有人」，並非專指車籍資料上所登記之車主
    ，而係指實際對汽車擁有民法上管領支配之權利，真正權利
    之人而言，車籍資料僅係監理機關對於車輛管理之行政登記
    事項，車籍資料上之車主名稱登記，雖可據以作為該車所有
    人之判斷依據，然該車籍資料所登記之車主，並非當然即為
    民法上之真正所有權人，實際上則應依照民法上動產所有權
    歸屬之相關規定加以判斷，而非一概以登記之車主作為該車
    所有權人之認定標準，合先敘明。
四、本院審酌：
  (一)原登記異議人所有而車牌因逾檢經註銷之車牌號碼UH-950號
    自用大貨車，於違規行為前之92年8月20日因異議人公司解
    散而出售予丙○○、乙○○等人。復於上揭時間，經甲○○
    駕駛，行經上揭地點，經舉發機關以「牌照註銷仍然行駛於
    道路」為由製單當場舉發，並由甲○○簽名收受，嗣原處分
    機關依處罰條例第12條第1項第8款等規定，裁處異議人罰鍰
    10,800元乙節：
    原處分機關裁決書(見本院卷第12頁)。
    舉發機關舉發違反道路交通管理事件通知單(見本院卷第
      10頁)。
    切結書(見本院卷第9頁)。
    異議人公司資料登記查詢(見本院卷第11頁)。
    系爭大貨車異動登記書(見本院卷第33頁)。
    汽車異動歷史查詢(見本院卷第34頁)。
    等件為證，且為異議人所不否認，此部分事實當可認定。
  (二)證人乙○○於本院調查中證稱：我有跟廖先生(指丁○○)買
    系爭車輛，買的時間是92年8月20日，買受人是臺灣官田國
    際股份有限公司(下稱官田公司)，目前官田公司沒有營業，
    車輛原是公司使用，因為公司結束營業，將車輛賣給汽車保
    養廠。保養廠的名稱不知道，我是透過1個工人去叫保養廠
    的人來的，工人的名字叫邱啟程等語(見本院卷第28頁正反
    面)。已證明異議人稱車輛違規時車輛已出售他人，其並非
    所有人，亦無支配管理能力乙節足堪採信。
  (三)又本件違規罰鍰，已經人於97年12月16日繳納完峻，此有本
    件裁決書上之記載可稽，異議人辯稱該罰鍰並非其所納繳者
    。而原處分機關亦不知係何人繳納該罰鍰，此亦有原處分機
    關，98年7月24日嘉監麻字第0980110355號函(見本院卷第36
    號)可稽，而本件違規裁罰之對象依上述法條規定既為異議
    人，本件舉發通知單僅交由駕駛人甲○○收受，未向異議人
    為送達已有不法，原處分機關復無法證明罰鍰係異議人於上
    揭時間所繳納者。故異議人於本件裁決(98年6月24日)後之
    98年7月2日聲明異議，自未逾期，附此敘明。
  (四)次按違反行政法上義務之行為非出於故意或過失者，不予處
    罰，行政罰法第7條第1項定有明文。本件系爭車輛之車牌既
    已註銷且並非於異議人占有使用中，故該車於違規時並非異
    議人之實力支配所及，第3人遽以使用該車行駛於道路違規
    致遭舉發之違規行為，即難認出於異議人故意或過失所致。
    異議人對於違規行為既無故意或過失，依行政罰法第7條第1
    項規定有責任始予處罰之原則，異議人自難認應受歸責。原
    處分機關未詳查異議人是否有可歸責之事由存在，僅以其為
    原車籍登記所有人即對之逕行裁罰，於法即有未合。
五、綜上，異議人已非上開違規車輛之實際所有人，且該等違規
    情事顯非可歸責於異議人，則原處分機關猶以該車輛原登記
    於異議人所有，對異議人為前開裁罰，容有未洽，是異議人
    執此指摘原裁決處分不當，經核亦屬有理，應由本院將原處
    分撤銷，另為異議人不罰之諭知，以資適法。
六、據上論結，應依道路交通案件處理辦法第20條前段，裁定如
    主文。
    。
中    華    民    國    98    年    12    月    17    日
                     交通法庭法  官  蔡直青
以上正本證明與原本無異。
如不服本裁定，應於送達後5日內，向本院提出抗告狀。
                             書記官  王政煌
中    華    民    國    98    年    12    月    17    日


司法院資訊處製作；財團法人民間司法改革基金會備份。
